【裁判字號】    97,訴緝,37
【裁判日期】    970930
【裁判案由】    毒品危害防制條例
【裁判全文】
臺灣桃園地方法院刑事判決              97年度訴緝字第37號
公  訴  人  臺灣桃園地方法院檢察署檢察官
被      告  甲○○
                    （另案在臺灣桃園監獄執行中）
指定辯護人  本院公設辯護人陳瑞明
上列被告因違反毒品危害防制條例案件，經檢察官提起公訴（96
年度偵字第14209 號），本院判決如下：
    主  文
甲○○無罪。
    理  由
一、公訴意旨略以：被告甲○○明知海洛因為行政院衛生署公告
    查禁之第一級毒品，不得非法販賣、轉讓，竟基於販賣毒品
    之犯意，於民國95年11月間，在桃園縣蘆竹鄉之台茂購物中
    心附近，以黑色男用背包為代價，販售第一級毒品海洛因予
    乙○○1 次。被告甲○○另基於轉讓第一級毒品海洛因之犯
    意，亦於95年11月間，先後在桃園縣蘆竹鄉台茂購物中心，
    以及桃園縣蘆竹鄉○○街與南竹路口，無償轉讓第一級毒品
    予乙○○2 次。因認被告甲○○涉有毒品危害防制條例第4
    條第1 項之販賣第一級毒品罪及同條例第8 條第1 項之轉讓
    第一級毒品嫌。
二、按被告未經審判證明有罪確定前，推定其為無罪；又犯罪事
    實應依證據認定之，無證據不得認定犯罪事實；又不能證明
    被告犯罪者，應諭知無罪之判決，刑事訴訟法第154 條第1
    項、第2 項及第301 條第1 項分別定有明文。又事實之認定
    ，應憑證據，如未能發現相當證據，或證據不足以證明，自
    不能以推測或擬制之方法，為裁判基礎（最高法院40年台上
    字第86號判例要旨參照）。另認定犯罪事實所憑之證據，雖
    不以直接證據為限，間接證據亦包括在內；然而無論直接或
    間接證據，其為訴訟上之證明，須於通常一般之人不致有所
    懷疑，而得確信其為真實之程度者，始得據為有罪之認定，
    倘其證明尚未達到此一程度，而有合理之懷疑存在時，即無
    從為有罪之認定，最高法院亦著有76年台上字第4986號判例
    可資參照。又被告並無自證無罪之義務，是其否認犯罪所持
    之辯解，縱無可取，仍不得因此資以為反證其犯罪之論據（
    參照最高法院91年度台上字第4574號判決要旨）。況刑事訴
    訟法第161 條第1 項亦規定，檢察官就被告犯罪事實，應負
    舉證責任，並指出證明之方法，是檢察官對於起訴之犯罪事
    實，應負提出證據及說服之實質舉證責任，倘其所提出之證
    據，不足為被告有罪之積極證明，或其指出證明之方法，無
    從說服法院以形成被告有罪之心證，基於無罪推定之原則，
    自應為被告無罪判決之諭知（最高法院92年台上字第128 號
    判例要旨參照）。
三、本件公訴人認被告涉有前揭販賣、轉讓第一級毒品犯行，無
    非係以證人乙○○於警詢、偵查中之證述；0000000000號行
    動電話通聯調閱查詢單；扣案之0000000000號行動電話1 支
    ；證人乙○○為警查扣之摻有海洛因之香煙1 支，為其主要
    論據（參本院卷第25-26 、66頁）。訊據被告堅詞否認有何
    公訴意旨所指之販賣、轉讓第一級毒品海洛因犯行，辯稱：
    伊沒有販賣及轉讓毒品給乙○○，也不認識乙○○，後來伊
    有託朋友找到乙○○，乙○○表示係警察要其說伊有賣毒品
    給他，且乙○○說其95年11月5 日就已經在桃園監獄服刑，
    在伊去找乙○○之前，根本沒有見過乙○○等語。
四、經查：
（一）證據能力部分：本案所引用之供述及非供述證據，經本院
      依法踐行調查證據程式，檢察官、被告及指定辯護人均不
      爭執各該證據之證據能力，且亦查無依法應排除其證據能
      力之情形，是後述所引用證據之證據能力均無疑義，先予
      敘明。
（二）按施用毒品者供述之憑信性本不及於一般人，關於其向某
      人購買毒品之供述，必須補強證據佐證，以擔保其供述之
      真實性，俾貫徹刑事訴訟無罪推定及嚴格證明之基本原則
      。所謂補強證據，係指其他有關證明該施用毒品者關於毒
      品交易供述真實性之相關證據而言，必須與該「毒品交易
      」之供述，具有相當程度之關連性，足使一般人對該供述
      ，並無合理懷疑存在，而得確信其為真實者，始當之（最
      高法院97年度台上字第383 號判決意旨參照）。經查，證
      人乙○○於96年8 月1 日檢察官訊問時固結證稱：「（問
      ：你到底是何時跟甲○○買毒品？）去年。那也不是購買
      ，是我跟他換。不是用金錢買賣。（問：你用何物向甲○
      ○換何物？）我用背包跟甲○○換海洛因。（問：為何要
      以背包向甲○○換海洛因？）因為我下巴骨頭斷掉，不能
      吃痛得到命，才跟他換1 支煙來抽。（問：你下巴骨頭何
      時斷掉？）94-95 年之間，我骨頭斷掉，因為車禍。（問
      ：甲○○給你的海洛因有摻在香煙內嗎？還是你自己摻的
      ？）沒有，是我自己摻在香煙內的。（問：甲○○總共給
      你幾次海洛因？）2 、3 次。（問：第1 次是在何時？）
      去年11月份。在南崁台茂購物中心附近給我的。（問：所
      謂給你是何意思？）那時候沒有換，是他知道我車禍很痛
      ，無償給我的。（問：第2 次是何時？在何地？）也是在
      台茂購物中心附近，是第1 次後的沒幾天，大概只相隔3
      、4 天。（問：第2 次也是無償給你施用嗎？）他送給我
      的。（問：第3 次是何時？）第3 次就是我在蘆竹鄉○○
      ○街與南竹路口遇到他，我跟他索取海洛因止痛。也是11
      月份是第2 次過沒幾天。（問：甲○○總共無償給你海洛
      因3 次都在去年11月份？）是的。我確定。（問：96年5
      月24日被查獲摻有海洛因香煙1 支是誰給你的？）是一個
      叫阿忠的朋友給我，那是因為警察要我提供甲○○，因為
      他們要抓他，我只知道甲○○大概在尊爵和同安街那邊出
      入。結果我配合他們去，剛好甲○○騎機車出來就被抓了
      。（問：甲○○有無販賣第一級毒品海洛因給你過？）沒
      有。500 塊不可能買的到海洛因。（問：甲○○無償讓你
      施用過海洛因幾次？）3 次。（問：你剛不是說用包包跟
      甲○○換海洛因吸食是第幾次？）是第1 次在台茂附近那
      邊。（問：第2 次跟第3 次就是無償讓你施用的嗎？）是
      的，他只有給我一點點，讓我止痛。（問：請你再仔細回
      想，甲○○3 次提供你海洛因的時間與地點？）3 次都是
      去年11月份。第1 、2 次地點是在台茂購物中心附近，第
      3 次是在同安街附近。最後1 次是因為警察要去抓我表哥
      ，要我配合指認甲○○，後來他們才查獲到的。（問：你
      用與甲○○交換海洛因的包包是何種型式的？）黑色的，
      男用包包。小小的不大，台灣製的。（問：為何要用包包
      跟甲○○交換海洛因？）我送給他。我跟他說：不然大哥
      ，我把包包送給你，你給我一點海洛因止痛。」云云（見
      臺灣桃園地方法院檢察署96年度偵字第14209 號卷第72-7
      3 頁），然其於警詢時則證稱：伊被警查獲的海洛因香煙
      是在96年5 月28日10時許，在桃園縣蘆竹鄉河底54之5 號
      前巧遇到甲○○購得準備施用。之前伊都是到公用電話打
      甲○○持有的0000000000號行動電話，然後跟甲○○說要
      買的價錢，相約在桃園市尊爵大飯店同安街旁的巷口交易
      。伊是自96年5 月24日下午1 時許後，第1 次以500 元向
      甲○○買1 小包海洛因，第2 、3 次的日期伊忘了，只記
      得是在下午1 、2 時後向甲○○以500 元購買1 小包海洛
      因及捲好的海洛因香煙，前3 次都是伊打公用電話跟甲○
      ○買，第4 次即96年5 月28日10時，在桃園縣蘆竹鄉河底
      54之5 號前，巧遇到甲○○購得已捲好的海洛因香煙云云
      （參同前偵卷第46-48 頁），對照前開證人乙○○於警詢
      、檢察官訊問時所為證述，證人乙○○於警詢係就向被告
      購買海洛因之時間、地點、購買方式、價格及數量等為陳
      述，惟在檢察官訊問時，則否認有交付金錢予被告，被告
      係無償轉讓海洛因予其施用，姑不論關於有無金錢交易一
      節，證人乙○○有否故為隱匿，但就證人乙○○係何時自
      被告處取得海洛因毒品、地點等重要情節，其前後之陳述
      迥異，存有重大瑕疵，實難遽採，故被告是否確有如起訴
      書所指時、地，販賣、轉讓第一級毒品海洛因予證人乙○
      ○之犯行，自難僅憑證人乙○○在檢察官訊問時之單一指
      證，即遽為不利被告之認定，而仍應有其他之證據予以補
      強認定，以察其是否與事實相符。
（三）惟查證人乙○○因違反毒品危害防制條例案件，經法院判
      刑6 月確定後，於95年11月3 日送監執行，至96年5 月3
      日始執行完畢出監，此有臺灣高等法院在監在押全國紀錄
      表1 份在卷可憑（見本院卷第18-19 頁），是證人乙○○
      於95年11月間，僅11月1 日及2 日未遭拘束自由，被告實
      無由在95年11月間，每間隔數日，即交付證人乙○○海洛
      因1 次，前後共交付3 次，益徵證人乙○○於檢察官訊問
      時證述：被告於95年11月份間，共無償給付伊3 次海洛因
      毒品，每次間隔數日云云，憑信性甚低，難以採為論罪之
      依據。
（四）再者，證人乙○○於本院審理時固結證稱：伊於96年5 月
      28日下午4 時許，在其位於桃園縣蘆竹鄉蘆竹村12鄰蘆竹
      21之5 號住處，為警查獲持有摻有海洛因之香煙1 支，伊
      於警詢時稱伊車禍下巴骨頭會痛，開3 次刀都沒有開好，
      所以遇到被告時，請被告給伊1 支海洛因香煙止痛，包包
      係伊送給被告的，伊沒有說海洛因是向被告購買，係警員
      聽錯。伊在被查獲前1 週曾向被告買過2 、3 次，96年5
      月份被告再送伊2 、3 次。伊每次都用公共電話打手機給
      被告，每次買500 元，地點都在同安街尊爵飯店旁的巷子
      內，毒品放在袋子內，伊回家再捲煙，最後1 次係在桃園
      縣蘆竹鄉河底54之5 號前偶遇被告，被告送伊海洛因。但
      95年11月間被告沒有販賣或無償轉讓海洛因給伊，因為伊
      當時在監執行。伊在警詢中所為陳述都是出於自由意思，
      伊確實有向被告買過海洛因毒品，被告也有送過伊，被告
      送伊的時間係在96年5 月初1 次、5 月中1 次云云（見本
      院卷第47-51 頁），惟證人乙○○前證述被告販賣、轉讓
      海洛因毒品之時間，均係於96年5 月間，且被告販賣海洛
      因毒品予證人乙○○之方式、交易地點等，皆與本件公訴
      人起訴被告販賣、轉讓第一級毒品予證人乙○○之犯罪時
      間、犯罪情節不同，尚難以證人乙○○前揭在本院之證述
      ，逕為被告於95年11月間販賣海洛因予證人乙○○1 次、
      轉讓海洛因予證人乙○○2 次不利之認定。
（五）另證人即本案承辦警員林新國於本院審理時結證稱：伊於
      96年5 月28日下午4 時許，至乙○○住處係為了拘提鍾啟
      達，因為乙○○與鍾啟達同住，由乙○○前來開門，伊表
      明來意後，乙○○說鍾啟達住在隔壁，並主動請伊抽煙，
      乙○○從煙盒中取出1 支香煙，該香煙之捲法與一般香煙
      不同，依照伊過去之查緝經驗，判斷該香煙中應摻有海洛
      因，伊即詢問乙○○，經乙○○承認香煙裡面含有海洛因
      ，且主動表示香煙係向被告購買，因為販賣毒品係重大案
      件，伊還向乙○○確認被告住處，並拿被告的口卡給乙○
      ○指認無誤後，製作筆錄時，乙○○陳述於96年5 月24日
      到28日都有與被告交易毒品紀錄，時間係在下午1 、2 點
      左右，乙○○並陳明被告的電話係0000000000號，其係使
      用公共電話跟被告聯絡，經調閱通聯紀錄查詢單結果，5
      月24日、25日、26日、28日都顯示有公用電話00000000號
      、00000000號、00000000號與被告行動電話聯絡的紀錄，
      時間也係下午1 時到2 時間，基地台也顯示在尊爵大飯店
      即乙○○陳述與被告交易之地點，可以證明乙○○所述屬
      實。但乙○○在警詢未曾提及95年11月間向被告購買海洛
      因及無償轉讓的部分等語（42-46 、52頁），並有000000
      0000號通聯調閱查詢單1 份附卷可資佐證（見同前偵卷第
      28-35 頁），及0000000000號行動電話1 支扣案為證，惟
      前揭各情，核與本件公訴人起訴被告於95年11月間販賣、
      轉讓第一級毒品予證人乙○○之犯罪行為無涉，要無從為
      本案認定被告有罪之證據。
（六）至證人乙○○於96年5 月28日下午4 時許，在其位於桃園
      縣蘆竹鄉蘆竹村12鄰蘆竹21之5 號住處，為警查獲之香煙
      1 支（毛重0.85公克），經送台灣檢驗科技股份有限公司
      檢驗結果，確呈海洛因陽性反應，有該公司96年7 月3 日
      出具之濫用藥物檢驗報告1 份在卷為憑（見本院卷第84頁
      ），是證人乙○○於96年5 月28日遭查獲之香煙1 支確摻
      有第一級毒海洛因毒品無誤。然前開摻有第一級毒品海洛
      因之香煙1 支係於96年5 月28日查獲，距本案被告遭起訴
      販賣、轉讓第一級毒品海洛因予證人乙○○之時間即95年
      11月間，已逾7 個月，且證人乙○○自95年11月3 日至96
      年5 月2 日止在監執行中，已如前述，故實難認證人乙○
      ○於96年5 月28日為警查獲之摻有海洛因之香煙1 支，與
      本件檢察官起訴之販賣、轉讓第一級毒品之犯罪事實有何
      關連性，自難遽為不利被告之認定。
五、綜上所述，被告前開「不認識、亦未見過乙○○」之辯解，
    雖不可採，亦無從資以為反證其犯罪之論據，本件證人乙○
    ○所為前揭證述既存有重大瑕疵，且公訴人憑以認定被告涉
    有販賣及轉讓第一級毒品犯行之論據，在客觀上未達於通常
    一般人均不致有所懷疑，得確信其為真實之程度，尚有合理
    之懷疑存在，本院無從形成有罪之確信。此外，復查無其他
    積極證據足資證明被告有何公訴人所指訴之販賣及轉轉第一
    級毒品海洛因犯行，揆諸首揭說明，應認不能證明被告犯罪
    ，自應為無罪之諭知。
六、依本院調查證據結果，雖未能證明被告有於95年11月間販賣
    及轉讓第一級毒品予證人乙○○之犯行，然由證人乙○○、
    林新國於本院審理時結證之情節；0000000000號行動電話通
    聯調閱查詢單1 份；扣案之0000000000號行動電話1 支、證
    人乙○○於96年5 月28日為警查扣之摻有海洛因之香煙1 支
    等，被告恐涉有於96年5 月24日、同年月28日販賣第一級毒
    品予證人乙○○之罪嫌，惟此部分既尚未提起公訴，自不在
    本案審理範圍，應由檢察官另為適法之處置，附此敘明。
據上論斷，應依刑事訴訟法第301條第1項，判決如主文。
本案經檢察官周芝君到庭執行職務。
中    華    民    國    97    年    9     月    30    日
                    刑事第十二庭  審判長法  官  許雅婷
                                        法  官  羅國鴻
                                        法  官  李文娟
以上正本證明與原本無異。
如不服本判決，應於判決送達後10日內向本院提出上訴狀（應附
繕本），其未敘述上訴理由者，應於上訴期間屆滿後20日內補提
理由書狀於本院，上訴於臺灣高等法院。
                                        書記官  吳玉蘭
中    華    民    國    97    年    10    月    1     日


司法院資訊處製作；財團法人民間司法改革基金會備份。
